臺灣臺北地方法院刑事判決　　　　　　 100年度易字第2194號
公　訴　人　臺灣臺北地方法院檢察署檢察官
被　　　告　曹薰方
上列被告因妨害名譽案件，經檢察官提起公訴（100 年度偵字第
2548號），本院判決如下：
    主  文
曹薰方公然侮辱人，處拘役貳拾日，如易科罰金，以新臺幣壹仟
元折算壹日。
    事  實
一、曹薰方與黃思綺分別係居住於臺北市大安區○○○路○ 段46
    號10樓之13、12樓之10之住戶，李倩汝則向黃思綺承租房屋
    而居住於曹薰方隔壁，曹薰方與李倩汝平時即因生活習慣問
    題相處不睦，民國99年11月7日凌晨1時許，曹薰方復至李倩
    汝上開住處外按門鈴，黃思綺接獲李倩汝通知，旋即於同日
    1時30分許偕同李倩汝至上址1樓大廳與曹薰方理論，3 人為
    此發生言語爭執，曹薰方竟基於公然侮辱之犯意，在不特定
    人得以共見共聞之上址1 樓大廳內，公然以「好狗不擋路」
    、「妳這隻豬」、「叫這隻豬滾開」、「妳他媽的」、「妳
    們兩個很賤」等語辱罵黃思綺（其中曹薰方以「妳們兩個很
    賤」等語同時辱罵李倩汝部分，未據李倩汝告訴），足以貶
    損黃思綺之人格及尊嚴。
二、案經黃思綺訴由臺北市政府警察局大安分局報請臺灣臺北地
    方法院檢察署檢察官偵查起訴。
    理  由
一、證據能力部分：
(一)按被告以外之人於審判外之陳述，雖不符刑事訴訟法第159
    條之1 至第159 條之4 之規定，而經當事人於審判程序同意
    作為證據，法院審酌該言詞陳述或書面陳述作成時之情況，
    認為適當者，亦得為證據。當事人、代理人或辯護人於法院
    調查證據時，知有第159 條第1 項不得為證據之情形，而未
    於言詞辯論終結前聲明異議者，視為有前項之同意，刑事訴
    訟法第159條之5定有明文。其立法意旨在於傳聞證據未經當
    事人之反對詰問予以核實，原則上應予排除；惟若當事人已
    放棄反對詰問權，於審判程序中表明同意該等傳聞證據可作
    為證據，或於言詞辯論終結前未聲明異議，基於尊重當事人
    對傳聞證據之處分權，及證據資料愈豐富，愈有助於真實發
    見之理念，且強化言詞辯論主義，使訴訟程序得以順暢進行
    ，上開傳聞證據亦均具有證據能力。查被告於言詞辯論終結
    前，對於下列本院採為認定犯罪事實依據之各項供述證據，
    均未就證據能力聲明異議，復經本院於審理時逐一提示予被
    告及公訴人表示意見，本院審酌該等供述證據作成時之情況
    ，並無違法取證及證明力明顯過低之瑕疵，且與本案待證事
    實間具有相當之關聯性，復經本院於審判期日逐一提示予被
    告及公訴人表示意見，以之為本案證據並無不當，自有證據
    能力，而得採為判決之基礎。
(二)復按所謂被告以外之人於審判外之陳述，係指被告以外之人
    就其曾經參與或見聞之事實，事後追憶並於審判外為陳述者
    而言；如被告以外之人係被告犯罪之共同正犯、共犯、相對
    人、被害人或其他關係人，而於被告實行犯罪行為時與被告
    為言詞或書面對談，且其對話之本身即係構成被告犯罪行為
    之部分內容者，因非屬其事後就曾經與聞之事實所為之追憶
    ，自與審判外之陳述有間，應不受傳聞法則之規範，當然具
    有證據能力（最高法院99年度台上字第4399號判決意旨參照
    ）。又私人錄音、錄影行為所取得之證據，應受刑法第315
    條之1 與通訊保障及監察法之規範，私人違反該等規範所取
    得之證據，固應予排除；惟依刑法第315條之1之文義，受保
    護之客體僅限於非公開之活動、言論、談話，並不及於公開
    之言論或談話；另依通訊保障及監察法第3條第2項之定義，
    該法所稱「通訊」，以有事實足認受監察人對其通訊內容有
    隱私或秘密之合理期待者為限；蓋個人在公開場所進行之言
    論、談話或活動，其傳達範圍即包含多數人，故該等言論、
    談話內容應不至於形成隱私或秘密不受破壞之信賴感，從而
    ，其他人對於該等談話所為之錄音、錄影行為，應不能認係
    侵犯他人之隱私權。查本件告訴人黃思綺於偵查中所提出之
    錄音光碟，係證人李倩汝於案發當日在上址1 樓大廳以手機
    就被告與黃思綺等對話過程所為錄音，其目的乃在蒐集被告
    所涉公然侮辱等犯行之證據，業據證人李倩汝於本院審理中
    證述在卷（見本院卷第49頁），揆諸前揭說明，該錄音非屬
    被告以外之人於審判外之陳述，應不受傳聞法則之規範，且
    該等錄音行為並非出於不法目的，錄音內容亦係被告於不特
    定人得共聞共見之場合所為之公開談話，並非竊錄被告與他
    人間之非公開談話及活動，自非屬違法取得之證據，該等錄
    音光碟復經本依刑事訴訟法第165條之1規定進行勘驗以踐行
    調查程序，製有勘驗筆錄在卷可稽，應認有證據能力。
二、實體部分：
(一)訊據被告矢口否認有為上開公然侮辱犯行，辯稱：案發當日
    係告訴人黃思綺與證人李倩汝不讓伊上樓，還在1 樓大廳罵
    人，伊沒有說「好狗不擋路」、「妳這隻豬」、「叫這隻豬
    滾開」、「妳他媽的」、「妳們兩個很賤」這些話云云。惟
    查：
 1、被告於上開時、地，以前揭言詞辱罵告訴人黃思綺等情，業
    據告訴人黃思綺於本院審理中證稱：99年11月7 日凌晨，伊
    係接到房客李倩汝電話，說被告來按門鈴，按得很急，李倩
    汝覺得恐懼，伊就打電話到1 樓管理室問管理員張先生，張
    先生說是被告按李倩汝門鈴，並說被告現在在1 樓，伊才與
    李倩汝到1 樓大廳找被告談，而遭被告以「好狗不擋路」、
    「妳這隻豬」、「叫這隻豬滾開」、「妳他媽的」、「妳們
    兩個很賤」等語辱罵，伊所提出之錄音光碟，是李倩汝用手
    機當場錄的等語（見本院卷第47至48、50頁）明確；核與證
    人李倩汝於本院審理中證稱：99年11月7日凌晨1時許，伊洗
    完澡在房間內，有人按門鈴，因為被告曾對伊之生活習慣不
    滿，一直說伊不能沖馬桶、不能拉窗簾、噪音干擾到被告，
    伊就打電話給房東黃思綺，在當日1 時30分許，與黃思綺一
    起到1 樓大廳找被告，想要把事情講清楚，並以手機錄製黃
    思綺與被告在該處之對話內容，當天被告確實有說「好狗不
    擋路」、「妳這隻豬」、「叫這隻豬滾開」、「妳他媽的」
    、「妳們兩個很賤」，其中「妳們兩個很賤」是對伊跟黃思
    綺說的，其他罵人的話是對黃思綺講的等語（見本院卷第47
    、49至50頁）相符。此外並有告訴人黃思綺提出之現場錄音
    光碟以及案發現場監視錄影光碟各1 片在卷足憑；上開錄音
    、錄影光碟經本院當庭勘驗結果，錄影畫面中可見被告與告
    訴人黃思綺相互交談，證人李倩汝則站在距離兩人1、2步遠
    之處；而錄音內容中，確有1 名告訴人黃思綺、證人李倩汝
    以外之女子，多次出言以「（黃思綺：我跟你講，我們今天
    把事情講清楚。）誰要跟你把事情講。你他媽的不要擋我的
    路。」、「（黃思綺：你罵我什麼？）你他媽的你不要擋我
    的路。好狗不擋路、好狗不擋路，你幹嘛擋我的路，我要上
    樓。」、「（黃思綺：你剛剛說什麼？）我說好狗不擋路。
    我沒說你！」、「（黃思綺：我先講啊你公然侮辱。）我沒
    有公然侮辱你！好狗不擋路，我要上樓睡覺。」、「（黃思
    綺：沒關係你叫。）你他媽的，怎樣，我要上樓！你叫這隻
    豬，叫這隻豬，滾開好不好？你不要碰我。」、「（黃思綺
    ：你不要作人身攻擊。）你這隻豬。」、「（李倩汝：你不
    要作人身攻擊喔。）怎樣！你們兩個很賤！不要擋我的路，
    兩個人合起來欺負我。」等語，復有勘驗筆錄及監視錄影畫
    面列印照片在卷足稽（見本院卷第38頁反面至第46頁、第53
    至54頁），被告以前揭言詞辱罵告訴人黃思綺之事實，即堪
    認定。
 2、被告雖辯稱上開錄音光碟中對話之人並非伊（見本院卷第47
    頁），惟案發當日與告訴人黃思綺、證人李倩汝於上址1 樓
    大廳處對話，並以前揭「好狗不擋路」等語辱罵告訴人黃思
    綺之人即為被告，業據告訴人黃思綺、證人李倩汝證述在卷
    （見本院卷第47至50頁）；當日在場之大樓管理員張國助亦
    陳稱99年11月7日1時許，曾看到被告與告訴人黃思綺在1 樓
    爭論（見偵卷第9 頁，臺北市政府警察局大安分局瑞安街派
    出所轄區訪查表）；而被告亦自承案發現場即上址1 樓大廳
    監視錄影器拍攝所得畫面中戴白色帽子、穿黃色外套及白色
    上衣、長褲，與告訴人黃思綺對話之人即係伊本人（見本院
    卷第50、53至54頁），此外復有上開錄音光碟及本院勘驗筆
    錄在卷足稽，顯見案發當日在上址1 樓大廳與告訴人黃思綺
    等人爭論，並以上開言詞辱罵告訴人黃思綺之人，確係被告
    無誤，其前揭所辯顯係臨訟卸責之詞，不足採信，本件事證
    明確，被告所為公然侮辱犯行堪以認定，應依法論科。
三、論罪科刑：
(一)按「侮辱」係以使人難堪為目的，以言語、文字、圖畫或動
    作，表示不屑輕蔑或攻擊之意思，足以對於個人在社會上所
    保持之人格及地位，達貶損其評價之程度而言；又刑法上之
    公然侮辱罪，祗須侮辱行為足使不特定人或多數人得以共見
    共聞，即行成立。被告以「好狗不擋路」、「妳這隻豬」、
    「叫這隻豬滾開」、「妳他媽的」、「妳們兩個很賤」等語
    辱罵告訴人黃思綺，依社會一般具有健全通念之人所為認知
    ，自足以貶損告訴人黃思綺之人格及尊嚴，而屬侮辱之言詞
    甚明；復按被告辱罵告訴人黃思綺之地點，係在臺北市大安
    區○○○路○段46號1樓大廳，為大樓住戶及訪客等往來出入
    之處，自屬不特定人得以共見共聞之處所，被告於該等處所
    出言辱罵告訴人黃思綺，自已達於「公然」之程度。故核被
    告所為，係犯刑法第309條第1項之公然侮辱罪。又接續犯係
    指數行為於同時同地或密切接近之時地實施，侵害同一法益
    ，各行為之獨立性極為薄弱，依一般社會健全觀念，在時間
    差距上，難以強行分開，在刑法評價上，以視為數個舉動之
    接續施行，合為包括之一行為予以評價，較為合理者而言（
    最高法院86年台上字第3295號判例意旨參照）；被告於案發
    當日先後多次以上揭言詞侮辱告訴人黃思綺之行為，係基於
    同一公然侮辱犯意，在密切接近之時間內，於相同地點實施
    ，侵害同一法益，各行為之獨立性薄弱，依前揭說明，應屬
    接續犯，僅論以一罪。
(二)爰依被告之供述（見本院卷第52頁反面）及卷附臺灣高等法
    院被告前案紀錄表、前案判決書等，審酌：被告為研究所畢
    業之智識程度，目前無業、獨自生活，前亦曾於99年6 月間
    與同大樓住戶發生爭執而出言侮辱對方，經法院判處拘役10
    日確定，竟不知悔改，因生活習慣與鄰居有所差異，而與告
    訴人黃思綺等發生爭執，不思理性處理、控制自身情緒，一
    再以上開言語辱罵告訴人，缺乏尊重他人觀念，迄未賠償告
    訴人，且於本院審理中飾詞卸責，未見悔意，及其犯罪動機
    、目的、所生危害等一切情狀，量處如主文所示之刑，並諭
    知易科罰金之折算標準，以示懲儆。
據上論斷，應依刑事訴訟法第299條第1項前段，刑法第309條第1
項、第41條第1項前段，刑法施行法第1條之1第1項、第2 項前段
，判決如主文。
本案經檢察官蔡甄漪到庭執行職務。
中    華    民    國    100    年    8    月    31    日
                  刑事第十六庭  法  官  陳蒨儀
上正本證明與原本無異。
如不服本判決應於收受送達後10日內向本院提出上訴書狀，並應
敘述具體理由；其未敘述上訴理由者，應於上訴期間屆滿後20日
內向本院補提理由書（均須按他造當事人之人數附繕本）「切勿
逕送上級法院」。告訴人或被害人如對於本判決不服者，應具備
理由請求檢察官上訴，其上訴期間之計算係以檢察官收受判決正
本之日期為準。
                                書記官  呂慧娟
中    華    民    國   100    年    8     月    31    日
附錄本案論罪法條全文：
刑法第309條第1項
公然侮辱人者，處拘役或3百元以下罰金。